臺灣高等法院高雄分院民事判決　九十三年度訴字第一一號
　　　原　　　告　甲○○
　　　法定代理人　乙○○
　　　訴訟代理人　蔡建賢律師
　　　被　　　告　丙○○
當事人間因請求侵權行為損害賠償事件，經原告於刑事程序提起附帶民事訴訟（本院
九十二年交附民字第三號），經刑事庭裁移本院本院民事庭，本院於九十三年七月二
十二日言詞辯論終結，判決如下︰
    主    文
被告應給付原告新臺幣壹佰柒拾貳萬陸仟玖佰玖拾元，及自民國九十三年二月十日起
，至清償日止，按年息百分之五計算之利息。
原告其餘之訴駁回。
訴訟費用由被告負擔十分之三，餘由原告負擔。
本判決第一項於原告以新臺幣伍拾貳萬元供擔保後，得假執行。
原告其餘假執行之聲請駁回。
    事實及理由
一、原告因精神耗弱而無法為意思表示，已聲請法院宣告禁治產，由原告配偶乙○○
    為其法定代理人，有裁定一份附卷可參，合先敘明。
二、原告起訴主張：被告丙○○於民國九十年十二月十五日下午十時許，駕駛車號Ｙ
    Ｚ－９６８５號自用小客車，沿高雄市新興區○○○路由東往西方向行駛，途經
    大同一路與南台路無號誌、亦未設有行人穿越道之交岔路口時，本應注意汽車行
    經無號誌之交岔路口時，應減速慢行，作隨時停車之準備，且駕駛人應注意車前
    狀況，並隨時採取必要之安全措施，依當時天氣晴朗、柏油路面乾燥無缺陷、無
    障礙物、夜間有照明、視距良好等客觀情形及其智識程度，並無不能注意之情事
    ，詎竟疏於注意，於行經上開交岔路口時，並未減速慢行作隨時停車之準備，亦
    未注意車前狀況，隨時採取必要之安全措施，即貿然駛過上開路口，適有原告沿
    南台路由北往南徒步行走，正欲穿越大同一路，遭被告所駕駛上開自用小客車右
    側車頭葉子板所撞及，原告頭部再撞擊被告所駕駛自用小客車前方右側之擋風玻
    璃，原告因之受有頭部外傷併顱骨骨折及腦出血，引起腦部外傷併右側肢體障礙
    、認知功能障礙及全失語症之重傷害。原告因被告之侵權行為受有損害如下：
    (一)醫療費及看護費用部分：本件原告為被告撞擊受傷，致受有頭部外傷顱內出血
    及顱骨骨折、腦外傷併右側肢體偏癱認知功能障礙，因此支出醫療費用新台幣（
    下同）三萬零六百六十五元，且需全天之看護照顧，故已支出費用十七萬九千元
    ；因出院後仍須全天看護，每月必須支出外勞看護費，已支出三十一萬零七十四
    元。(二)無法工作損失：原告發生車禍事故時，年為五十一歲（民國三十九年十一
    月五日生），尚可工作十四年今發生車禍無法工作，既喪失工作所得八百六十五
    萬六千九百三十八元（每年薪資約八十萬元，有各類所得扣繳暨免扣繳憑單乙紙
    附卷可稽）(三)精神慰藉金部分，請求一百萬元。以上三項共計一千零十七萬六千
    六百七十七元。原告承認本件車禍之發生，原告與有過失，茲以過失各半計算，
    據此，原告依民法侵權行為之法律關係，求為命被告應給付原告五百零八萬八千
    三百三十九元及自起訴狀繕本送達之翌日起至清償日止，按年息百分之五計算之
    利息。
三、被告則以：被告雖未注意車前狀況，就車禍之發生有過失，惟原告當時從南台路
    跑至被告之車道，被告煞車不及才撞及，況且車禍發生當時，原告有喝酒。依據
    刑事判決所為之認定，被告之過失責任比例較少，故原告請求賠償之金額過高。
    請求判決駁回原告之訴。
四、原告主張被告駕駛上開自用小客車，沿高雄市新興區○○○路由東往西方向行駛
    ，途經大同一路與南台路無號誌，適有原告沿南台路由北往南徒步行走，正欲穿
    越大同一路，遭被告所駕駛上開自用小客車右側車頭葉子板所撞及，原告頭部再
    撞擊被告所駕駛自用小客車前方右側之擋風玻璃，原告因之受有頭部外傷併顱骨
    骨折及腦出血，引起腦部外傷併右側肢體障礙、認知功能障礙及全失語症之重傷
    害，原告因而支出醫療費用及看護費用：分別為三萬零六百六十五元、四十八萬
    九千零七十四元。至退休時之工作損失八百六十五萬六千九百三十八元。及精神
    慰撫金一百萬元，合計為一千零十七萬六千六百七十七元之事實，業據提出診斷
    證明書一份、收據一百六十五份、工作證明、畢業證書、薪資所得扣繳憑單等各
    一份為證，並為被告所不爭執，自堪信為真實。
五、兩造均承認有過失，是本件之爭執點在於過失比例為若干？
    查，本件被告被訴過失傷害刑事案件中，經目擊車禍情形之證人廖建利於警詢及
    一審調查時證稱：（問：案發當時如何？）我與甲○○（原告）是朋友，我要帶
    甲○○過馬路，他不讓我帶，我就自己先走，後來我聽到甲○○大叫，我轉頭看
    到一輛白色的車子撞倒他。（問：為何要帶甲○○過馬路？）我與甲○○一起要
    到飯店，當天甲○○有喝酒，本來要拉他一起過去。他不願意，所以我就先過去
    （問：當時撞擊的位置位於何處？提示交通事故調查報告表）南台路與大同路附
    近，就是調查報告上面打ｘ的地方。（問：被告當時的車子已經快過南台路了嗎
    ？）是的。（問：於警訊筆錄所言是否實在？）撞擊位置是在靠近雙黃線約二、
    三步的距離。交通事故調查報告表上的道路寬度，我不太清楚。大同路與南台路
    路口是閃黃燈。因為南台路是單行道，那邊也沒有行人穿越道。證人莊忠於警訊
    、偵查及一審調查時證稱：（問：有無看到整個車禍情形？）我車子停在大同路
    的右邊，甲○○要過馬路，被告開著一輛白色三菱汽車從中山路右轉進入大同路
    ，因為轉過來的時候，我看到車速大約也有七、八十公里左右，撞擊聲音非常大
    ，被告開車還在加速，到路口也沒有減速，他車子前後擋風玻璃都破碎掉了。（
    問：撞擊點在何處？提示交通事故調查報告表）大概與廖建利所指的地點一致，
    撞擊點靠近距離雙黃線大約一、二公尺，甲○○已經快過馬路中央了。（問：當
    時被告車速為何？）大約七、八十公里。（問：為何於警訊筆錄中說六十公里？
    ）大約是六、七十公理，詳細速度不清楚等語。復有道路交通事故調查報告表、
    現場圖、談話紀錄表、事發後車輛現場照片四張附卷可稽，業據本院調閱本院九
    十二年交上易字第二五二號刑事卷，核閱無訛。按行經無號誌之交岔路口，應減
    速慢行，作隨時停車之準備；又汽車行駛時，駕駛人應注意車前狀況，並隨時採
    取必要之安全措施，道路交通安全規則第九十三條第一項第四款、第九十四條第
    三項分別定有明文。被告考領有適當之駕駛執照，駕車自應遵守上揭規定，竟於
    行經上開路口時，疏未注意減速慢行，作隨時停車之準備，亦未注意車前狀況，
    隨時採取必要之安全措施，致閃煞不及撞及原告而發生本件車禍，其顯有過失甚
    明。而原告穿越道路時，未注意左右確無來車即貿然穿越，亦有過失。又本件經
    刑事送請高雄市政府建設局車輛行車事故鑑定委員會鑑定結果，亦認定：「丙○
    ○（被告）行經無號誌之交岔路口未減速慢行，為肇事次因；甲○○（原告）穿
    越道路未注意左右確無來車，為肇事主因」等情，有該會九十一年二月七日高市
    車鑑字第０九一００００六六五號函暨所附鑑定意見書一份附於刑事卷可按。顯
    見兩造就本件車禍均有過失，本院認定被告之過失為肇事次因即應負百分之三十
    ，原告為肇事主因，應負百分之七十責任，始為適當。
六、綜上，原告可請求被告賠償之金額合計一千零十七萬六千六百七十七元。惟損害
    之發生或或擴大，被害人與有過失者，法院得減輕賠償金額，民法第二百十七條
    第一項明文規定。原告就本件車禍之發生與有過失，已如前述，本院斟酌認被告
    應負百分之三十之責任，原告應負之百分之七十之責任，依兩造之過失程度，減
    輕被告之賠償金額百分之七十，減輕後被告應賠償原告三百零五萬三千零三元。
    次按「保險人依本法規定給付之保險金，視為加害人或被保險人損害賠償金額之
    一部分；加害人或被保險人受賠償請求時，得扣除之。」，強制汽車責任保險法
    第三十條定有明文。本件上訴人於車禍發生後，業已領取被告所駕駛之上開自用
    小客車汽車強制責任險保險金一百三十二萬六千零十三元之情，業據原告提出新
    光產物保險公司匯款之活期存款資料一份為證，並為被告所不爭執，是依諸前開
    規定，原告得向被告請求之上開損害賠償金額，應扣除其已領取之保險金一百三
    十二萬六千零十三元，扣除後，金額為一百七十二萬六千九百九十元。則原告本
    於侵權行為之法律關係，請求被告給付一百七十二萬六千九百九十元，及自起訴
    狀繕本送達之翌日即九十三年二月十日起至清償日止，按年息百分之五計算之利
    息，即屬有據，為有理由，應予准許。逾此部分之請求，為無理由，應予駁回。
    原告就其勝訴部分願供擔保請求宣告假執行，經核無不合，爰酌定相當之擔保金
    額，核准之，就其敗訴部分，其訴既經駁回，其假執行之聲請即失所依據，應併
    予駁回。
七、結論：本件原告之訴，為一部有理由，一部無理由，依民事訴訟法第七十九條、
    第三百九十條第二項，判決如主文。
中　　　華　　　民　　　國　　九十三　　年　　　八　　　月　　 五　　 日
                                                民事第二庭
~B1審判長法　官　簡色嬌
~B2      法　官　陳真真
~B3      法　官　沈建興
正本係照原本作成。
如對本判決上訴，須於判決送達後二十日內向本院提出上訴狀，其未表明上訴理由者
，應於上訴後二十日內向本院提出上訴理由書（均須按他造當事人之人數附繕本）。
上訴時應提出委任律師或具有律師資格之人之委任狀，並依附註條文規定辦理。
中　　　華　　　民　　　國　　九十三　　年　　　八　　　月　　 六　　 日
~B法院書記官　林明威
附註：
民事訴訟法第四百六十六條之一：對於第二審判決上訴，上訴人應委任律師為訴訟代
理人，但上訴人或其法定代理人具有律師資格者，不在此限。
上訴人之配偶、三親等內之血親、二親等內之姻親，或上訴人為法人、中央或地方機
關時，其所屬專任人員具有律師資格並經法院認適當者，亦得為第三審訴訟代理人。
第一項但書及第二項情形，應於提起上訴或委任時釋明之。
